臺灣高等法院民事判決
109年度上易字第1386號
上  訴  人  翁翊庭  
被 上訴 人  吳盈蕙  

上列當事人間請求侵權行為損害賠償事件，上訴人對於中華民國
109年9月29日臺灣新北地方法院109年度訴字第2288號第一審判
決提起上訴，本院於110年1月26日言詞辯論終結，判決如下：
    主      文
上訴駁回。
第二審訴訟費用由上訴人負擔。
    事實及理由
按債權人以各連帶債務人為共同被告提起給付之訴，以被告一
  人提出非基於其個人關係之抗辯，而經法院認為有理由者為限
  ，始得適用民事訴訟法第56條第1項規定。共同被告之一人對
  第一審命其連帶給付之判決，提起上訴，亦以斷定其提出抗辯
  非基於其個人關係而有理由為限，始有同條項之適用。原判決
  命上訴人甲○○與原審共同被告乙○○連帶給付，甲○○提起上訴，
  提出非基於其個人關係之抗辯，經本院審理結果認為上訴無理
  由（詳後述），即無上開條項之適用，甲○○上訴效力不及於未
  提起上訴之乙○○，爰不併列其為上訴人。
被上訴人主張：伊與乙○○於民國102年7月1日結婚，然乙○○於10
  6年間認識上訴人後，即與之發生婚外情，並與伊協商離婚。
  伊自106年10月26日起與乙○○分居，然尚未離婚，上訴人與乙○
  ○已開始同居，上訴人並懷孕產下2名子女，致伊配偶權受損，
  受有非財產上損害，爰依侵權行為法律關係，求為命上訴人與
  乙○○連帶給付新臺幣（下同）50萬元，及自起訴狀繕本送達翌
  日起算法定遲延利息之判決（原審就此部分為上訴人敗訴之敗
  決，其提起上訴。其餘未繫屬本院部分，不予贅列）。
上訴人則以：伊與乙○○交往時，乙○○告知伊其已與被上訴人離
  婚，直至兩人辦完家宴要登記時，乙○○始坦承其尚未離婚。伊
  目前無工作，要負擔2名子女之扶養費，也曾支付乙○○與被上
  訴人間2名子女之生活費，原審判決金額過高，伊無力負擔云
  云，資為抗辯。並上訴聲明：㈠原判決命上訴人給付部分廢棄
  。㈡上開廢棄部分，被上訴人在第一審之訴駁回。
乙○○與被上訴人於102年7月1日結婚，目前婚姻關係存續中，生
  有子女2人；乙○○與上訴人於106年底交往、自107年初起發生
  性行為，生有子女2人之事實，為兩造所不爭執（見本院卷第1
  22頁），堪信為真正。被上訴人請求上訴人賠償非財產上損害
  ，為上訴人所拒。經查：
  ㈠上訴人有侵害被上訴人基於配偶關係之身分法益而情節重大
    之事實。
　　1.夫妻互享共同生活之圓滿幸福，乃基於配偶關係之身分法
      益，應受保障。婚姻共同生活基礎之維持，原出於夫妻雙
      方之情感及信賴等關係。第三人與有配偶之人存有逾越結
      交朋友等一般社交行為之不正常交往，已達破壞婚姻制度
      下共同生活之信賴基礎者，足以構成侵害基於配偶關係之
      身分法益情節重大之侵權行為。
　　2.上訴人於被上訴人婚姻關係存續中，與其配偶乙○○交往並
      懷孕生有2名子女，顯已逾越一般交友分際，有破壞、干
      擾被上訴人與乙○○保持婚姻共同生活圓滿、安全、幸福之
      信賴基礎，堪予認定。基此，被上訴人主張其基於配偶之
      身分法益受上訴人侵害，情節重大等語，可以採信。
　　3.上訴人雖謂：伊與乙○○交往時，乙○○告知伊其已與被上訴
      人離婚，直至兩人辦完家宴後隔1、2天要去登記時，乙○○
      始坦承其尚未離婚云云，惟上訴人與乙○○於107年6月辦家
      宴，而上訴人與乙○○之2名子女分別於同年00月00日及000
      年00月00日出生（筆錄見本院卷第119至120頁），則上訴
      人與乙○○交往之初，縱乙○○有表示已與被上訴人離婚，然
      上訴人於107年6月時知悉乙○○與被上訴人尚未離婚後，仍
      與乙○○發生性行為而有於000年00月00日出生之第2名子女
      ，足見上訴人明知乙○○與被上訴人仍在婚姻關係存續中，
      仍與乙○○交往，逾越一般交友分際，破壞、干擾被上訴人
      與乙○○保持婚姻共同生活圓滿、安全、幸福之信賴基礎。
      上訴人抗辯無侵害被上訴人配偶權之故意，不足採信。
  ㈡被上訴人得請求上訴人與乙○○連帶賠償50萬元非財產上損害
    。
　　1.因故意不法侵害他人之權利者，負損害賠償責任；數人共
      同不法侵害他人之權利者，連帶負損害賠償責任；不法侵
      害他人基於配偶關係之身分法益而情節重大者，被害人雖
      非財產上之損害，亦得請求賠償相當之金額，此觀民法第
      184條第1項前段、第185條第1項、第195條第1項、第3項
      規定自明。
　　2.審酌上訴人侵害被上訴人基於配偶之身分法益期間逾1年
      以上，並與乙○○生有子女，加害情節非輕，造成被上訴人
      精神痛苦程度深鉅，及上訴人為大學畢業，現為家管無收
      入，被上訴人為大學畢業，從事助理技術員工作等兩造學
      經歷、資力狀況（見本院卷第120頁，原審個資卷），堪
      認被上訴人請求上訴人與乙○○連帶賠償非財產上損害，以
      50萬元為適當。
給付無確定期限者，債務人於債權人得請求給付時，經其催告
  而未為給付，自受催告時起，負遲延責任。其經債權人起訴而
  送達訴狀，與催告有同一之效力；又遲延之債務，以支付金錢
  為標的者，債權人得請求依法定利率計算之遲延利息；應付利
  息之債務，其利率未經約定，亦無法律可據者，週年利率為5%
  ，此觀民法第229條第2項、第233條第1項前段、第203條規定
  甚明，被上訴人並得據此規定請求遲延利息。
綜上所述，被上訴人依民法第184條第1項前段、第185條第1項
  、第195條第1項、第3項規定，請求上訴人與乙○○連帶給付50
  萬元，及自起訴狀繕本送達（送達證書見原法院109年度簡附
  民字第65號卷第127頁）之翌日即109年2月16日起至清償日止
  ，按週年利率5%計算之利息，為有理由，應予准許。原審就此
  部分為上訴人敗訴之判決，並為准、免假執行之宣告，核無違
  誤。上訴論旨指摘原判決此部分不當，求予廢棄改判，為無理
  由，應駁回上訴。
本件事證已臻明確，兩造其餘之攻擊或防禦方法及所用之證據
  ，經本院斟酌後，認為均不足以影響本判決之結果，爰不逐一
  論列，附此敘明。
據上論結，本件上訴為無理由，依民事訴訟法第449條第1項、
  第78條，判決如主文。
中　　華　　民　　國　　110 　年　　2 　　月　　23　　日
                  民事第十八庭  
                      審判長法  官  黃明發
                            法  官  林政佑
                            法  官  周美雲

正本係照原本作成。
不得上訴。
中　　華　　民　　國　　110 　年　　2 　　月　　24　　日

　　　　　　　　　　　　　　書記官  呂  筑